【裁判字號】    97,交聲,2447
【裁判日期】    970930
【裁判案由】    聲明異議
【裁判全文】
臺灣臺中地方法院交通事件裁定        97年度交聲字第2447號
原處分機關  交通部公路總局臺中區監理所豐原監理站
異  議  人
即受處分人  甲○○
上列受處分人因違反道路交通管理處罰條例案件，對於交通部公
路總局臺中區監理所豐原監理站於民國97年8月19日所為之處分
（豐監稽違字第裁63-H00000000號裁決書），聲明異議，本院裁
定如下：
    主  文
原處分撤銷。
前項撤銷部分，甲○○不罰。
    理  由
一、原處分機關係以：異議人即受處分人（下稱受處分人）甲○
    ○所有之車牌號碼LAR-711號普通重型機車，於民國（下同
    ）92年11月22日07時08分許，在臺中縣烏日鄉○○路○段與
    學田路口處，因「騎乘機車未戴安全帽及拒絕停車接受稽查
    而逃逸」之違規，經臺中縣警察局烏日分局員警依違反道路
    交通管理處罰條例第31條第6項、第60條第1項規定，以中縣
    警交字第H00000000號舉發違反道路交通管理事件通知單逕
    行舉發，受處分人於92年11月27日到案提出申訴，原處分機
    關遂於92年11月28日以中監豐字第0920019590號函轉請舉發
    單位查證，經臺中縣警察局烏日分局於93年1月2日以烏警交
    字第0920019353號函查覆違規屬實。原處分機關乃於97 年8
    月19日以豐監稽違字第裁63-H00000000號裁決書，裁處罰鍰
    新臺幣（下同）6500元。
二、受處分人之異議理由則以：「92年當時，本人並未到過烏日
    鄉，但警方卻給我一張罰單，指明我不聽制止，還要我繳65
    00元。沒有照片、罰單沒有簽名，等於沒有證據，我申訴過
    ，但給我的答覆竟是低罰，有道理嗎？我沒有違規，卻要我
    繳錢。我不太懂現在的警察抓違規，是靠肉眼記車牌就可開
    罰，不需要照片、簽名，等到我申訴，再丟個低罰，想把整
    件事情當作沒發生過嗎？」等語。
三、按法院受理交通事件，準用刑事訴訟法之規定，道路交通管
    理處罰條例第89條前段定有明文。而按犯罪事實應依證據認
    定，無證據不得認定其犯罪事實；又不能證明被告犯罪者，
    應諭知無罪之判決，刑事訴訟法第154條第2項、第301條第1
    項分別有明定。又認定不利於被告之事實，須依積極證據，
    苟積極證據不足為不利於被告事實之認定時，即應為有利於
    被告之認定，更不必有何有利之證據；認定犯罪事實所憑之
    證據，雖不以直接證據為限，間接證據亦包括在內，然而無
    論直接或間接證據，其為訴訟上之證明，須於通常一般之人
    均不致有所懷疑，而得確信為真實之程度者，始得據為有罪
    之認定，若其關於被告是否犯罪之證明未能達此程度，而有
    合理性懷疑之存在，致使無從形成有罪之確信，根據「罪證
    有疑，利於被告」之證據法則，即不得遽為不利於被告之認
    定。最高法院分別著有30年上字第816號、76年台上字第498
    6號判例可資參照。基此，法院於受理違反道路交通管理處
    罰條例案件時，亦應有其適用，易言之，法院為事實之認定
    時，如就原處分機關所認定之行為人違規事實仍有合理之懷
    疑，而無法達到確信行為人確有該當於道路交通管理處罰條
    例各該處罰條文之構成事件事實時，即應依刑事訴訟上之待
    證事實「倘有懷疑，則從被告之利益作解釋」之證據法則，
    對受處分人為有利之認定。
四、經查：原處分意旨認受處分人有上開違規情節，僅以原舉發
    機關即臺中縣警察局烏日分局93年1月2日烏警交字第092001
    9353號函覆內容「經向掣單員警查證稱：因LAR-711號機車
    騎士附載一女子，未帶安全帽行駛於烏日鄉○○路段，經鳴
    笛攔查不停加速逃逸，乃尾隨記清車牌號碼後逕行舉發。」
    為其憑據，並無客觀之現場蒐證照片、監視器畫面資料可資
    佐證。而人之視覺、記憶有模糊錯誤之可能，單憑舉發員警
    目擊抄記違規車輛車牌號碼，再依車籍資料認定車主有交通
    違規事實，難期客觀。況不法之徒使用偽造、變造車牌以規
    避警方查緝，亦時有所聞，自難僅憑警方目擊之車牌號碼資
    料，認定該車牌號碼車輛有違規事實，否則，將有使無辜車
    主成為代罪羔羊之可能。是本院處理此類逕行舉發案件，在
    受處分人辯稱其車輛並未出現於舉發時地之情形，為求慎重
    ，本院通常會儘速傳訊舉發警員，於其記憶尚未淡化之際，
    證述舉發當時客觀環境、違規駕駛人或車輛之外觀、特徵、
    型式等細節，並蒐調舉發地點或沿線路口監視器畫面資料，
    以確認員警記憶之可信性，及比對違規車輛與受處分人車輛
    是否同一，期能發現真實，勿枉勿縱。惟本件舉發日期早在
    92年11月22日，原處分機關竟遲至97年8月19日始為裁罰，
    事隔近5年之久，本院縱傳訊原舉發警員，已難期待其能清
    晰憶述違規事實，而相關路口監視器畫面資料應亦不復留存
    ，本院無從依原處分機關所憑之前開薄弱證據，認定受處分
    人確有上述違規事實，而應依「罪證有疑，利於被告」之證
    據法則，為受處分人有利之認定。故原處分機關遽對受處分
    人為前開裁決，難認允當，本件異議為有理由，應由本院將
    原處分撤銷，改諭知異議人不罰，以資適法。
五、據上論斷，應依道路交通管理處罰條例第87條第2項、道路
    交通案件處理辦法第20條前段，裁定如主文。
六、如不服本裁定，得於送達之翌日起5日內，向本院提出抗告
    狀。
中    華    民    國    97    年    9     月    30    日
                        交通法庭  法  官  蔡建興
上正本證明與原本無異。
                                  書記官  黃英寬
中    華    民    國    97    年    9     月    30    日


司法院資訊處製作；財團法人民間司法改革基金會備份。
